【裁判字號】    88,訴,744
【裁判日期】    890605
【裁判案由】    背信等
【裁判全文】
臺灣屏東地方法院刑事判決                          八十八年度訴字第七四四號
    公  訴  人  臺灣屏東地方法院檢察署檢察官
    被      告  乙○○
右列被告因背信等案件，經檢察官提起公訴（八十八年度偵字第七三四八號），本院
判決如左：
    主  文
乙○○為他人處理事務，意圖為自己不法之利益，而為違背其任務之行為，致生損害
於本人之財產，處有期徒刑拾月；又意圖為自己不法之利益，而竊佔他人不動產，處
有期徒刑陸月；應執行有期徒刑壹年貳月。
    事  實
一、乙○○於民國八十七年一月間，經由丙○及丁○○之介紹，而受甲○○之委託，
    代為銷售甲○○前自林天民處所取得之屏東縣鹽埔鄉○○段921、922、922之1、
    922之2、922之3、922之4、922之5、919、929之97號等九筆國有土地之耕作權。
    雙方約定上開九筆土地至少應出售新台幣（下同）一千一百萬元，如售價較高，
    則差價充當乙○○之報酬。但上開委託之範圍並不包括甲○○與林天民尚有爭議
    ，現坐落於上開九筆土地內，門牌號碼：鹽埔鄉○○村○○路一○九號之二棟房
    屋。乙○○受託後，藉口易於推銷，遂要求甲○○書立一紙積欠乙○○一千七百
    萬元，而將前揭地號國有土地耕作權抵償之不實內容轉讓書，俾供對外接洽時用
    以取信買主。甲○○不疑有他，即依其言辦理。詎乙○○取得上揭不實轉讓書後
    ，竟萌生意圖為自己不法之利益，於同年三月三十一日起，未取得甲○○之同意
    ，即擅自先後將上開地號土地分別出租予董國雄、蘇武正、林瑞益、王乘振及李
    昭貴等人耕作，向之收取共計五十五萬元之租金，而為違背其任務之行為，致生
    損害於甲○○之財產。乙○○明知其受託代售之範圍不包括於地上所建門牌號碼
    屏東縣鹽埔鄉○○路一○九號之二棟房屋，意圖為自己不法之利益，於受託買賣
    上開土地後，竊佔上開二棟房屋。事經甲○○獲悉後，屢次催告其返還代售之農
    地及房屋，均未置理。
二、案經甲○○訴由臺灣屏東地方法院檢察署檢察官偵查起訴。
    理  由
一、訊據被告乙○○固坦認將上開地號土地分別出租予案外人董國雄、蘇武正、林瑞
    益、王乘振及李昭貴等人耕作，並共計向之收取五十五萬元租金，且佔有坐落於
    上開地號土地上之房屋二棟之事實。惟矢口否認有何背信及竊佔之犯行，辯稱：
    告訴人甲○○已將上開地號土地之耕作權讓渡予伊。至與告訴人簽立之書據，除
    八十七年九月十二日簽立之「契約書」是真的外，其餘均係偽造的，是甲○○誘
    騙伊簽名於空白紙上或以移花接木之手段將伊之簽名轉載於契約上。而農舍二棟
    僅係暫時管理云云。惟查：（一）、本件上開地號土地之耕作權係案外人林天民
    讓與告訴人，告訴人經由證人丙○及丁○○之介紹，轉而委託被告出賣。八十七
    年一月三十日，在丙○之見證下，雙方簽立不實之「轉讓書」，於同年月日另由
    證人丁○○見證下，廢棄該「轉讓書」。同年九月十二日，復在證人丙○及丁○○之見證下，另簽立委託轉賣之「契約書」，因該「契約書」附記之記載有誤，
    即於同年月十三日，由證人丁○○見證，將該「契約書」作廢。同年月十五日另
    由證人丁○○見證，簽立「協議書」，以之約定雙方權義事項。而被告為取信於
    告訴人，另簽註一紙「切結書」予告訴人等情，業據告訴人指訴綦詳，核與證人
    即見證人丙○及丁○○於偵、審中證述屬實，復有告訴人與案外人林天民簽立之
    「保證書」、「轉讓書」及被告與告訴人簽立之「轉讓書」、「簽約書」、「協
    議書」及「切結書」等影本各一紙在卷足憑。（二）、而核以被告與告訴人所簽
    立之上開書據，除於八十七年一月三十日之「轉讓書」有：「、、、等九筆農地
    全部使用耕作權利轉讓給乙方（即被告）使用、、、。」之文字外，其後所簽定
    之「契約書」及「協議書」均無「權利轉讓」之文字。其中「契約書」並明定：
    「甲方（即告訴人）於民國８７年１月３０日委任乙方（即被告）代理轉讓出售
    如下九筆農地、、、。」、「協議書」則明文：「、、、乙○○自願無償為甲○○代理尋求買主，承購如下九筆農地、、、。」。是被告於偵查中及本院審理時
    既稱：「八十七年一月三十日簽定之「轉讓書」是假的。」等語（參偵卷三十七
    頁、本院八十九年二月二十三日審判筆錄）。則被告復稱已買受上開地號土地之
    耕作權，實無所依憑，顯不可採。（三）、另審酌卷附「契約書」附記載明：「
    如果８７年年底乙方（即被告）未能如約完成時，右開九筆農地由、、、之面積
    ，應給乙方做為本期間內之管理酬勞，其餘全部之農地為甲方（即告訴人）所有
    」。此酬勞給付之約定，顯不合常理。蓋於委賣之場合，委託人以賣出委託物為
    目的，受託人則儘力促成委託人交付之任務以取得佣金或賺取差價，焉有如未達
    成出售目的，而能取得更為豐厚報酬之理。因而告訴人與證人丁○○所稱：係因
    上開「契約書」之附記內容本應記載「、、、如能如約完成時、、、。」，惟因
    記載有誤，因而將之作廢等語，當足採信。（四）、參以，經本院當庭審視被告
    與告訴人簽立之上開各紙書據原本，內容均核與卷附影本相符，且各紙書據段落
    有致，並無所謂移花接木之處，是被告此部分所辯，亦不足採信。綜上所述，告
    訴人係委託被告出售上開地號土地，足認定為事實。則被告既自承未經告訴人同
    意，而將上開地號土地分別出租予案外人董國雄、蘇武正、林瑞益、王乘振及李
    昭貴等人耕作，並自行收取共五十五萬元租金之事實，且有被告與各承租人簽立
    之農地限期租賃契約憑證及協約書影本各一份、合約書影本三分在卷足憑。則被
    告就背信部分之犯行，罪證明確，洵堪認定。
二、再依上開「協議書」第六點規定：「切結書自始即僅以農地之耕作使用範圍為限
    ，並不含甲方與林天尚有爭議之二棟房屋（座落鹽埔鄉○○村○○路一○九號）
    。」則被告受託範圍並不包含於上開地號土地上二棟房屋至明，是被告自承有佔
    有上開二棟房屋之事實，而上開二棟房屋於告訴人與案外人林天民間復仍有爭議
    ，並無人授權被告管理，則被告所犯竊佔犯行亦洵堪認定。
三、核被告所為，係犯刑法三百四十二條第一項及第三百二十條第二項之罪，所犯上
    開二罪間，犯意各別，行為不同，應分論併罰。爰審酌被告受告訴人委託，不知
    忠於其事，利用簽立書據之差誤，思圖不法之利益、對告訴人所生之損害甚大及
    犯後飾詞狡詰毫無悔意等一切情狀量處如主文所示之刑，並定其應執行之刑，以
    示懲儆。
四、公訴人另併案審理，八十八年偵字第四四一號詐欺案部分，被告涉嫌犯罪時間為
    八十七年間，與本件犯罪時間相距近二年，時間既未緊接，構成要件亦不相同。
    八十九年偵字第一一五四號詐欺案部分，被告出租與李昭貴並未施用詐術，且已
    將土地交付予告訴人李昭貴耕作，尚難認有詐欺之犯行。是均無裁判上一罪關係
    ，非起訴效力之所及，本院自無權加以審理，應退由公訴人另為適法之處理，併
    此敘明。
據上論斷，應依刑事訴訟第二百九十九條第一項前段、刑法第三百二十條第二項、第
一項、第三百四十二條第一項、第五十一條第五款、罰金罰鍰提高標準條例第一條前
段，判決如主文。
本案經檢察官廖椿堅到庭執行職務。
中      華      民      國     八十九     年      六     月      五     日
                                      臺灣屏東地方法院刑事第一庭
                                          審判長  法  官  林金本
                          法  官  何清富
                                                  法  官  林昌義
右正本證明與原本無異。
對於本判決如有不服應於收受送達後十日內向本院提出上訴書狀上訴於台灣高等法院
高雄分院並按他造當事人之人數附具繕本。
                                                  書記官  丁廣飛
中      華      民      國     八十九     年      六     月      五     日
附錄論罪科刑之法條
刑法第三百二十條：
意圖為自己或第三人不法之所有，而竊取他人之動產者，為竊盜罪，處五年以下有期
徒刑、拘役或五百元以下罰金。
意圖為自己或第三人不法之利益，而竊佔他人之不動產者，依前項之規定處斷。
前二項之未遂犯罰之。
刑法第三百四十二條：
為他人處理事務，意圖為自己或第三人不法之利益，或損害本人之利益，而為違背其
任務之行為，致生損害於本人之財產或其他利益者，處五年以下有期徒刑、拘役或科
或併科一千元以下罰金。
前項之未遂犯罰之。


司法院資訊處製作；財團法人民間司法改革基金會備份。
